臺灣臺北地方法院民事判決　　　　　　　　　　　　九十三年度簡上字第一三０號
　　上　訴　人　乙○○
　　被上訴人　　玉山商業銀行股份有限公司
　　法定代理人　丁○○
　　訴訟代理人　甲○○
　　　　　　　　丙○○
　　　　　　　　戊○○
當事人間請求清償債務事件，上訴人對於中華民國九十二年十一月五日臺灣臺北地方
法院臺北簡易庭九十二年度北簡字第二０七六四號第一審判決提起上訴，本院於中華
民國九十三年五月二十一日言詞辯論終結，判決如下：
    主  文
上訴駁回。
第二審訴訟費用由上訴人負擔。
    事實及理由
一、本件被上訴人起訴主張：上訴人於民國八十八年十二月十七日向被上訴人訂立信
    用卡使用契約，並領用萬事達卡（卡號：0000000000000000）使用，依約上訴人
    即得於該信用卡之特約商店記帳消費或向指定辦理預借現金之機構預借現金，但
    應於當期繳款截止日前向被上訴人清償，逾期應另自各筆帳款墊款日起給付按日
    息萬分之五點四計算之利息及依前開利率百分之十之違約金。上訴人自九十一年
    九月十九日起至九十一年十月十二日止，共消費記帳新台幣（下同）十四萬五千
    九百四十元及自九十一年十月十四日起至清償日止，按上開利率計算之利息暨違
    約金未按期給付等情，爰依信用卡契約請求上訴人給付上開金額及約定利息、違
    約金。原審為被上訴人勝訴判決，並依職權為假執行之宣告，被上訴人於本院為
    駁回上訴之聲明。
二、上訴人則以下列辯詞資為抗辯。而聲明原判決廢棄，被上訴人在第一審之訴駁回
    。
（一）上訴人早於九十一年三月間即向被上訴人之蘇姓女職員辦理掛失手續，並經蘇
      姓女職員首允，從而自掛失時起，遭呂女所冒用之金額自應由被上訴人負擔，
      且被上訴人於九十一年三月間經上訴人之告知，而得知上訴人之信用卡已借予
      他人使用，依兩造所簽定之信用卡約定條款第二十一條第一項第一款之規定，
      被上訴人亦應即主動停止系爭信用卡之使用，詎被上訴人竟未予停用，且再接
      受呂女之清償後，有開放呂女重新使用系爭信用卡，導致呂女於九十一年九月
      中密集消費及預借現金，被上訴人就系爭欠款金額自難謂無可歸責事由。
（二）系爭信用卡之消費額度僅十萬元，不料，被上訴人竟准予呂女超出信用卡額度
      之預借現金，就超出額度範圍外之預借現金，因非屬當時雙方約定之範圍，且
      超出上訴人當時所願承擔之風險範圍，就上開超出金額部分，顯係被上訴人欴
      疏失所致，被上訴人自不得請求。
（三）依被上訴人於原審所提之應收帳務明細，顯可知悉於九十一年七月十五日前上
      訴人已有積欠款項未還，故九十一年七及八月十五日即加計循環息及違約金，
      但上開應收帳務明細之「目前餘額欄」及最後之「循環息及逾期手續費」總金
      額卻未列入該二月份之循環息及違約金，顯見九十一年七月十五日前上訴人原
      已積欠之款項，業經他人於同年九月初償還，而系爭信用卡卻又於同年九月十
      九日起至十月份之繳款日止前密集消費及預借現金，則被上訴人早於九十一年
      三月間知悉系爭信用卡已非正卡持有人使用，且信用卡於九十一年三月間未按
      期繳費，被上訴人均應立即停止系爭信用卡之使用，被上訴人卻接受他人於九
      十一年九月初之清償後，重新開放信用卡之使用，致使他人於同年九月十九日
      起十月份之繳款日止前密集消費及預借現金，而造成系爭之高額債務，被上訴
      人之控管顯有疏失，而應對上訴人負損害賠償，爰依此損害賠償責任與被上訴
      人之債務抵銷。
三、查被上訴人主張上訴人於八十八年十二月十七日向被上訴人訂立信用卡使用契約
    ，並領用萬事達卡（卡號：0000000000000000），嗣後並交由上訴人之女朋友呂
    玉如使用，依約上訴人即得於該信用卡之特約商店記帳消費或向指定辦理預借現
    金之機構預借現金，但應於當期繳款截止日前向被上訴人清償，逾期應另自各筆
    帳款墊款日起給付按日息萬分之五點四計算之利息及依前開利率百分之十之違約
    金，等情，業據其提出信用卡申請書、應收帳務明細表、信用卡約定條款影本為
    證，並為上訴人所不爭執，應認為真實。又查被上訴人主張上訴人自九十一年九
    月十九日起至九十一年十月十二日止，共消費記帳十四萬五千九百四十元及自九
    十一年十月十四日起至清償日止，按上開利率計算之利息暨違約金未按期給付等
    情，則為上訴人所否認，並為上開之辯詞，從而本件爭執點在於上訴人於九十一
    年三月間是否曾向被上訴人承辦人員蘇小姐申請停止使用信用卡？本件消費是否
    超過系爭信用卡之消費額度？
（一）按當事人主張有利於己之事實者，就其事實有舉證之責任。民事訴訟法第二百
      七十七條定有明文。經查上訴人主張其於九十一年三月間曾向被上訴人申請停
      止使用信用卡云云，然為被上訴人所否認，並提出被上訴人信用卡管理系統授
      權交易特殊管制參數設定表為據，證明被上訴人之承辦人員蘇靜俞係於九十一
      年十二月三日致電上訴人告知繳款事宜時，上訴人始告知欲停止使用信用卡，
      蘇靜俞並同日予以停用等情，是以揆諸前開規定，上訴人仍應就其主張有利於
      己之九十一年三月間已表示停用信用卡之事實負舉證責任，然查依被上訴人提
      出之九十一年三月份之消費明細對帳單可知，當月應繳總金額為十二萬四千二
      百三十一元，惟上訴人卻稱九十一年三月間蘇靜俞告知上訴人九十一年三月份
      欠繳三萬餘元等語，顯有不符，再者，依被上訴人提出之消費明細表顯示，上
      訴人於九十一年八月二十三日繳清至九十一年八月份以前之消費款十萬九千七
      百二十元，嗣九十一年九月、十月份之消費款又未繳，其繳款截止日為九十一
      年十二月二日等情，則被上訴人於翌日即九十一年十二月三日電話通知上訴人
      欠繳之情事，應為合理，從而亦可推知應無九十一年三月間被上訴人承辦人員
      蘇靜俞打電話向上訴人表示其欠繳三萬元，而上訴人並向蘇靜俞表明停卡之情
      事，又查上訴人主張從被上訴人提出交費明細表可看出消費到九十一年四月就
      沒有再消費，到九十一年九月才又開始消費，可見被上訴人有可能在九十一年
      五月就幫伊停卡等語，惟按兩造約定之信用卡約定條款第二十一條第一項第三
      款約定：「持卡人如有下列事由之一者，貴行（指被上訴人）無須事先通知或
      催告，得．．．．．暫時停止持卡人使用信用卡之權利．．．３、持卡人連續
      二期未繳付最低應繳金額或所繳付款項未達貴行所定易最低應繳金額者」；同
      條第二項第二款約定：「持卡人如有下列事由之一者，貴行事先通知或催告後
      ，得．．．．．暫時停止持卡人使用信用卡之權利．．．２、持卡人有一期未
      繳付最低應繳金額或所繳付款項未達貴行所定易最低應繳金額者」。可知未繳
      消費款僅為暫時停止使用信用卡而已，待繳款後，仍得恢復使用，故被上訴人
      辯稱：「依據約定條款二十一條第一項第三款，必須未繳兩期，才開始停款。
      九十一年三月與四月兩期未繳款，所以電腦自動停用。我們（指被上訴人）九
      十一年六月十七日停用他（指上訴人）的卡片。到九十一年八月五日繳了六千
      五百元，已達最低金額，超過最低應繳金額六千二百八十四元，所以我們九十
      一年八月六日開始讓他使用。」等語，應為可採，故上訴人此部分主張亦不可
      採。而被上訴人既於九十一年十二月三日始獲上訴人通知停卡事宜，則上訴人
      主張被上訴人於九十一年三月間已明知已停卡，仍繼續准許訴外人呂玉如（即
      上訴人之女朋友）使用，上訴人應負損害賠償責任，其得以此損害賠償責任與
      被上訴人之債權抵銷云云，亦應不足採。
（二）上訴人主張本件消費超過系爭信用卡額度之金額，被上訴人不得請求云云，經
      按兩造約定之信用卡約定條款第五條約定：「系爭貴行得視持卡人之信用狀況
      核給信用額度，且得由貴行自行或依持卡人之申請調整之，並以書面通知持卡
      人，持卡人如不同意者，得通知貴行終止本契約。」，查系爭信用卡信用額度
      原約定為十萬元之事實，為兩造所不爭執，又查被上訴人稱，系爭信用卡於九
      十年十二月二十五日從十萬元調到十二萬元，九十一年九月十九日從十二萬調
      到十五萬元等語，上訴人雖主張信用額度調到十五萬元時未受通知等語，然被
      上訴人亦稱伊通知均列在帳單上等語，且依被上訴人提出之消費明細表顯示，
      自九十一年一月至九十一年八月間，上訴人之信用卡有數次繳納最低應繳金額
      ，上訴人又不爭執將系爭信用卡交予其女朋友呂玉如使用，可見上訴人或其女
      朋友呂玉如依常理應確按月收到帳單，從而信用額度調到十五萬元之情事，應
      為上訴人或為上訴人同意使用系爭信用卡之女朋友呂玉如所知，況查縱本件消
      費超過系爭信用卡信用額度，然上訴人既不爭執被上訴人請求之消費金額為其
      或其女朋友呂玉如所消費，則上訴人對被上訴人即負有簽帳消費債務之清償義
      務，並不因超過信用額度而免除，故上訴人此部分之主張，即不可採。
四、綜上所述，被上訴人本於信用卡契約法律關係，請求上訴人給付簽帳消費款十四
    萬五千九百四十元及自九十一年十月十四日起至清償日止，按日息萬分之五點四
    計算之利息，並按上開利率百分之十計算之違約金，為有理由，應予准許。又按
    就民事訴訟法第四百二十七條第一項至第四項訴訟適用簡易程序所為被告敗訴之
    判決，應依職權宣告假執行，民事訴訟法第三百八十九條第一項第三款定有明文
    。是則原審判命上訴人如數給付，並依職權宣告假執行，於法並無不合。上訴意
    旨指摘原判決不當，求予廢棄改判，為無理由，應予駁回其上訴。
五、因本案事證已臻明確，兩造其餘主張陳述及所提之證據，均毋庸再予審酌，附此
　　敘明。
六、據上論結，本件上訴為無理由，依民事訴訟法第四百三十六條之一第三項、第四
    百四十九條第一項、第七十八條，判決如主文。
中　　　華　　　民　　　國　　九十三　　年　　　六　　　月　　　四　　　日
                                      民事第二庭
                                          審判長法官  丁蓓蓓
                                                法官  汪漢卿
                                                法官  黃雯惠
正本係照原本作成。
本判決不得上訴。
中　　　華　　　民　　　國　　九十三　　年　　　六　　　月　　　四　　　日
                                              書記官  林玗倩
